臺灣桃園地方法院刑事判決　　　　　　　 94年度易字第500號
公　訴　人　臺灣桃園地方法院檢察署檢察官
被　　　告　丙○○
選任辯護人　蘇衍維律師
上列被告因竊佔案件，經檢察官提起公訴（93年度偵字第17158
號），本院判決如下：
    主  文
丙○○共同連續意圖為自己不法之利益，而竊佔他人之不動產，
累犯，處有期徒刑柒月。
    事  實
一、丙○○前曾因違反懲治走私條例案件，經臺灣臺北地方法院
    以八十八年度訴字第三二六號判決判處有期徒刑四月，上訴
    後，經臺灣高等法院以八十九年度上訴字第四四五六號判決
    將原判決部分撤銷，改判處有期徒刑四月，嗣經最高法院以
    九十年度台上字第三四二二號判決上訴駁回確定，而於民國
    九十年十月四日易科罰金執行完畢。猶不知悔改，其明知坐
    落桃園縣八德市○○段第八八四地號土地、第八八五地號土
    地、第八八六地號土地、第六Ｏ七地號土地、八德市○○段
    第一二八四地號土地（九十四年七月二十六日重劃前為同市
    ○○段第八九二地號土地）、第一二八五地號土地（九十四
    年七月二十六日重劃前為同市○○段第八九Ｏ、第八九一地
    號土地）係丁○○○○○之社員辛○○、黃兆昌、癸○○、
    己○○、丑○○、甲○○、壬○○、徐德儀、乙○○、呂理
    亮、庚○○、子○○、寅○○、戊○○、卯○○等六十七人
    公同共有、坐落八德市○○段第六一九地號土地、第六一四
    地號土地、第六Ｏ八之一地號土地係中華民國所有、坐落八
    德市○○段第六一五地號土地係桃園縣八德市所有、坐落八
    德市○○段第一二八八地號土地（九十四年七月二十六日重
    劃前為同市○○段第八八九地號土地）係林秀真所有，均非
    其所有，且其並未向前開地號土地共有人（卯○○除外）或
    所有權人租、借土地或以其他方式取得使用權源，竟因前揭
    土地共有人、所有權人未使用土地，而與其夫卯○○（未據
    偵查起訴）共同基於意圖為自己不法利益之概括犯意，自九
    十三年一月間某日起，丙○○受卯○○之委任出面僱用不知
    名之成年男子在前開地號土地上整地、鋪水泥、搭設鐵皮屋
    、棚架，旋即設攤出租，供人經營攤販營業之用，其後並陸
    續逐日擴大佔用土地之範圍至九十三年三月間某日止，而共
    同連續竊佔如附圖表編號Ａ1 、Ａ2 、Ｂ1 、Ｂ2 、Ｂ3 、
    Ｂ4 、Ｂ5 、Ｂ6 、Ｃ1 、Ｃ2 、Ｃ3 、Ｃ4 、Ｄ1 、Ｄ2
    、Ｄ3 、Ｄ4 、Ｄ5 、Ｅ1 、Ｅ2 部分範圍之土地總計六九
    七‧Ｏ二平方公尺，並堆置廢棄物於八德市○○段第八八六
    地號土地、八德市○○段第一二八八地號土地。嗣於九十三
    年八月十一日，辛○○、癸○○、己○○、丑○○、甲○○
    、壬○○、乙○○具狀向臺灣桃園地方法院檢察署對丙○○
    提出竊佔告訴，經檢察官會同桃園縣八德地政事務所到場履
    勘測量，而悉前揭竊佔地號、面積。
二、案經辛○○、癸○○、己○○、丑○○、甲○○、壬○○、
    乙○○訴請臺灣桃園地方法院檢察署檢察官發交桃園縣政府
    警察局八德分局調查並偵查起訴。
    理  由
一、本件被告丙○○及其選任辯護人、公訴人對於證人辛○○於
    警詢之陳述及偵查中令具結證人即黃兆昌、癸○○、己○○
    、徐楊貴慧、呂理亮之陳述等證據，於本院言詞辯論終結前
    均未聲明異議，本院審酌渠等為言詞陳述時，並無任何不當
    訊問之情形，依刑事訴訟法第一百五十九條之五規定，應有
    證據能力。另證人辛○○、庚○○、子○○、寅○○、戊○○於本院審理時到庭作證並具結，依同法第一百五十九條第
    一項規定，自有證據能力。再者，本件認定事實所引用之文
    書證據等證據，並無證據證明係公務員違背法定程序所取得
    ，亦無同法第一百五十九條之四之顯有不可信之情況與不得
    作為證據之情形，則依同法第一百五十九條之五第一項之規
    定，本件認定事實所引用之文書證據，均認為有證據能力，
    合先敘明。
二、訊據被告丙○○固坦承在如附圖表編號Ａ1 、Ａ2 、Ｂ1、
    Ｂ2 、Ｂ3 、Ｂ4 、Ｂ5 、Ｂ6 、Ｃ1 、Ｃ2 、Ｃ3 、Ｃ4
    、Ｄ1 、Ｄ2 、Ｄ3 、Ｄ4 、Ｄ5 、Ｅ1 、Ｅ2 部分範圍之
    土地總計六九七‧Ｏ二平方公尺上搭設棚架設攤出租、堆置
    廢棄物等情不諱，惟矢口否認有竊佔之犯行，辯稱：於九十
    三年四月三日，辛○○以丁○○○○○管理人之身分簽立聲
    明書一紙予伊，同意伊搭設棚架，所以伊於聲明書書立後才
    搭設棚架出租，伊無竊佔之犯行云云。經查：
（一）上揭被告未徵得全體公同共有人之同意，自九十三年一月
      間某日起至同年三月間某日止佔用如附圖表編號Ａ1 、Ａ
      2 、Ｂ1 、Ｂ2 、Ｂ3 、Ｂ4 、Ｂ5 、Ｂ6 、Ｃ1 、Ｃ2
      、Ｃ3 、Ｃ4 、Ｄ1 、Ｄ2 、Ｄ3 、Ｄ4 、Ｄ5 、Ｅ1、
      Ｅ2 部分範圍土地之事實，除據被告供明在卷外（詳見偵
      查卷第五十頁、本院九十四年五月十二日、九十四年六月
      九日準備程序筆錄），並據證人辛○○（詳見偵查卷第十
      頁、本院九十四年七月十五日審判筆錄）、黃兆昌（詳見
      偵查卷第一Ｏ七、一Ｏ八頁）、癸○○（詳見偵查卷第一
      Ｏ八頁）、己○○（詳見偵查卷第一Ｏ八頁）、公同共有
      人徐德儀之妻徐楊貴慧（詳見偵查卷第一Ｏ八頁）、呂理
      亮（詳見偵查卷第一五二頁）、庚○○、戊○○（均詳見
      本院九十四年七月十五日審判筆錄）、子○○、寅○○（
      均詳見本院九十四年八月四日審判筆錄）證述明確，復有
      前揭地號土地之土地登記謄本（附本院卷）、臺灣桃園地
      方法院檢察署檢察官於九十四年一月六日至現場履勘之勘
      驗筆錄及其附圖（見偵查卷第九三頁、九四頁）、照片共
      三十四張（見偵查卷第三一頁至三六頁、八七頁至九二頁
      、一六一頁至一六五頁）等附卷可稽，是被告前揭之自白
      部分，核與事實相符，自堪採為其犯罪之證據。又被告將
      如附圖表編號Ａ1 、Ａ2 、Ｂ1 、Ｂ2 、Ｂ3 、Ｂ4 、Ｂ
      5 、Ｂ6 、Ｃ1 、Ｃ2 、Ｃ3 、Ｃ4 、Ｄ1 、Ｄ2 、Ｄ3
      、Ｄ4 、Ｄ5 、Ｅ1 、Ｅ2 部分範圍土地整地、搭設鐵皮
      屋、棚架出租攤販以營利、並堆置廢棄物一節，亦經檢察
      官囑託桃園縣八德地政事務所測量後製作如附圖所示土地
      複丈成果圖在卷可證，從而被告竊佔前揭土地之犯行，應
      堪認定。
（二）雖被告於本院九十四年九月二十七日審理時辯稱伊是於辛○○以丁○○○○○管理人之身分簽立聲明書後，始搭設
      棚架出租云云。然被告於警詢及本院九十四年五月十二日
      、九十四年六月九日行準備程序時均自承其於九十三年一
      月間起即在前揭地號土地整地、搭設棚架等語，復於本院
      九十四年五月十二日行準備程序時供承：伊於八德市○○
      段八八四、八八五、八八六、六Ｏ七地號土地上搭設棚架
      出租時，有開會徵求共有人的同意，但是開會時他們沒有
      同意等語，且證人辛○○於本院審理時亦證述：「被告沒
　    有經過我們同意竊佔在先，而我們是親戚，有一部分人說
      既然是親戚就算了，但是後來被告沒有依照聲明書約定將
      二分之一的租金及租約由會社名義來出租來履行‧‧‧‧
      」等語、證人庚○○於本院審理時證述：「（問：九十三
      年四月三日簽聲明書時，大家是否都說好，推由辛○○簽
      名即可？）這不能講大家都同意，還是有人不同意。」等
      語及證人戊○○於本院審理時證述：「（問：九十三年四
      月三日聲明書的情形，你是否知道？）這次開會，我好像
      有去，因為不太注意這件事情，好像有人談起這種講法，
      但是我們都沒有同意。」等語，並觀之九十三年四月三日
      聲明書內容為「立書人丙○○目前使用共有人土地，建設
      攤屋出租，今願意繳回歸管理會，租賃事宜由丁○○○○○管理人具名出租，租賃所得二分之一做為丙○○之勞務
　　　酬金，特此聲明（坐落大智段八八四、八八五、八八六、
　　　六Ｏ七地號），租金每月由丙○○收取，收到時三天內將
　　　二分之一繳交管理會辛○○。」，其上並有證人辛○○及
      被告之簽名。綜合上情，可知被告顯係未經共有人同意，
      擅自整地、搭設鐵皮屋、棚架出租營利後，始經部分共有
      人開會討論還地事宜，嗣始經辛○○以丁○○○○○管理
      人之名義簽名同意由被告收取租金二分之一，從而，被告
      前揭所辯，顯係事後圖卸之詞，不足採信。而按被告既事
      前未徵得前揭地號土地所有權人之同意即擅自整地搭設鐵
      皮屋、棚架出租，其竊佔之犯行即已成立（為即成犯），
      自不因部分共有人事後同意由被告收取租金二分之一而免
      其刑責。
（三）至辯護人辯以被告於系爭土地搭蓋鐵皮屋、棚架設攤出租
      他人，並將租金分配與其他共有人，此有證人辛○○簽名
      之九十三年四月三日聲明書、共有人黃正信、簡岳彥、黃
      益勇簽名之同意書及共有人多次開會紀錄可證，況系爭棚
      架坐落於大馬路旁，均足證共有人知悉被告整地之行為，
      而無「趁人不知」情形云云。惟證人庚○○於本院審理時
      證述「（被告問：我整地時，你有無去現場？）我沒有去
      。」、「（問：被告在八八四、八八五、八八六、六Ｏ七
      地號蓋鐵皮屋、搭設棚架、鋪設水泥，你有無去現場看過
      ？）後來有去看，現在我知道了。」等語、及證人寅○○
      於本院審理時證述：「（問：對於九十三年一月被告在上
      揭土地上的利用情形，你是否知道？）我不知道。」等語
      在卷，足認並非全體公同共有人於被告整地當時即知悉被
      告有竊佔之情事。另細繹辯護人提出之經證人辛○○簽名
      之九十三年四月三日聲明書、共有人黃正信、簡岳彥、黃
      益勇簽名之同意書及共有人多次開會紀錄等資料，其上均
      無隻字片語足以證明被告係在全體公同共有人知情之情行
      下，公然在前揭地號土地進行整地、搭設棚架出租，且系
      爭棚架坐落於大馬路旁，亦無從與全體公同共有人知悉被
      告整地之行為劃上等號，從而，前揭辯護意旨洵不足採。
（四）另辯護人以被告係經共有人卯○○之同意而在系爭土地整
      地、搭設棚架出租營利，是被告所為僅係超越其權利範圍
      而使用、收益之不當得利之民事之問題，被告並無竊佔他
      人不動產之故意及不法所有之意圖云云置辯。然按「公同
      共有物之處分，及其他之權利行使，應得公同共有人全體
      之同意」，民法第八百二十八條第二項定有明文，足見未
      經其他共有人之同意，各共有人不得擅將共有物為法律上
      或事實上之處分行為，亦不得擅自提供予他人使用，是本
      件被告在未得其他共有人同意之前，即擅自在前揭共有土
      地上為整地、搭蓋鐵皮屋、棚架之事實上處分行為，並擅
      自將之出租以營利，已該當刑法之竊佔罪，辯護意旨以被
      告所為僅係超越其權利範圍而使用、收益之不當得利之民
      事之問題，而無竊佔他人不動產之故意及不法所有之意圖
      云云，委不足採。
　　綜上，被告對於無權使用他人土地之事實應知之甚詳，其有
　  竊佔之故意及為自己不法利益之意圖甚明。是本件事證明確
    ，被告竊佔犯行堪以認定，應予依法論科。
三、核被告丙○○所為，係犯刑法第三百二十條第二項之竊佔罪
    。被告與卯○○二人間，有犯意之聯絡及行為之分擔，為共
    同正犯。又被告等委請不知情之成年男子在前揭土地上整地
    、搭蓋鐵皮屋、棚架，以遂行其竊佔犯行，為間接正犯。查
    被告係自九十三年一月間某日起即竊佔前揭土地，且自竊佔
    以後即連續多次逐漸擴大竊佔範圍使用，而迄九十三年三月
    間某日，故被告先後多次竊佔犯行，時間密接，構成要件相
    同，顯係基於概括之犯意反覆為之，為連續犯，應依刑法第
    五十六條以一罪論，並加重其刑。被告前曾因違反懲治走私
    條例案件，經臺灣臺北地方法院以八十八年度訴字第三二六
    號判決判處有期徒刑四月，上訴後，經臺灣高等法院以八十
    九年度上訴字第四四五六號判決將原判決部分撤銷，改判處
    有期徒刑四月，嗣經最高法院以九十年度台上字第三四二二
    號判決上訴駁回確定，而於民國九十年十月四日易科罰金執
    行完畢，此有臺灣高等法院被告前案紀錄表在卷可稽，其於
    有期徒刑執行完畢後，五年內再犯有期徒刑以上之本罪，為
    累犯，應依法遞加重其刑。爰審酌被告有犯罪前科，素行不
    良，及其犯罪之動機、目的、手段、所生之危害，且竊佔他
    人土地迄今猶不返還，犯後態度不佳等一切情狀，量處如主
    文所示之刑，以資懲儆。
據上論斷，應依刑事訴訟法第二百九十九條第一項前段，刑法第
二十八條、第五十六條、第三百二十條第二項、第四十七條、罰
金罰鍰提高標準條例第一條前段，判決如主文。
本案經檢察官李允煉到庭執行職務
中　　華　　民　　國　　94　　年　　10　　月　　11　　日
                  刑事第一庭  審判長法　官  曾淑華
                                    法　官  楊晴翔
                                    法　官  黃梅淑
以上正本證明與原本無異。
如不服本判決，應於判決送達後10日內向本院提出上訴狀（應附
繕本），上訴於臺灣高等法院。
　　　　　　　　　　　　　      　　書記官　魏里安
中　　華　　民　　國　　94　　年　　10　　月　　11　　日
附錄本案論罪科刑法條：
中華民國刑法第320 條第2 項規定：
意圖為自己或第三人不法之利益，而竊佔他人之不動產者，依前
項之規定處斷。
附圖表
┌──┬──────────────┬──────┬────┬──────┐
│編號│   佔用地號（桃園縣）       │ 佔用面積   │所有權人│ 佔用情形   │
│    │                            │（平方公尺）│        │            │
├──┼──────────────┼──────┼────┼──────┤
│Ａ１│八德市○○段第886地號土地   │   237.53   │育德合資│廢棄物堆積場│
│    │                            │            │會社    │            │
├──┼──────────────┼──────┼────┼──────┤
│Ａ２│八德市○○段第1288地號      │   12.41    │林秀真  │廢棄物堆積場│
│    │（重劃前為大智段第889地號） │            │        │            │
├──┼──────────────┼──────┼────┼──────┤
│Ｂ１│八德市○○段第886地號土地   │    7.55    │育德合資│攤位棚架    │
│    │                            │            │會社    │            │
├──┼──────────────┼──────┼────┼──────┤
│Ｂ２│八德市○○段第1288地號土地  │    0.07    │林秀真  │攤位棚架    │
│    │（重劃前為大智段第889地號） │            │        │            │
├──┼──────────────┼──────┼────┼──────┤
│Ｂ３│八德市○○段第885地號土地   │   144.81   │育德合資│攤位棚架    │
│    │                            │            │會社    │            │
├──┼──────────────┼──────┼────┼──────┤
│Ｂ４│八德市○○段第1285地號土地  │     3.17   │育德合資│攤位棚架    │
│    │（重劃前為大智段第890地號） │            │會社    │            │
├──┼──────────────┼──────┼────┼──────┤
│Ｂ５│八德市○○段第884地號土地   │    28.20   │育德合資│攤位棚架    │
│    │                            │            │會社    │            │
├──┼──────────────┼──────┼────┼──────┤
│Ｂ６│八德市○○段第1284地號土地  │     0.45   │育德合資│攤位棚架    │
│    │（重劃前為大智段第892地號） │            │會社    │            │
├──┼──────────────┼──────┼────┼──────┤
│Ｃ１│八德市○○段第619地號土地   │    15.81   │中華民國│水泥鋪面空地│
├──┼──────────────┼──────┼────┼──────┤
│Ｃ２│八德市○○段第615地號土地   │     4.41   │桃園縣八│水泥鋪面空地│
│    │                            │            │德市    │            │
├──┼──────────────┼──────┼────┼──────┤
│Ｃ３│八德市○○段第607地號土地   │    27.24   │育德合資│水泥鋪面空地│
│    │                            │            │會社    │            │
├──┼──────────────┼──────┼────┼──────┤
│Ｃ４│八德市○○段第608-1地號土地 │    12.44   │中華民國│水泥鋪面空地│
├──┼──────────────┼──────┼────┼──────┤
│Ｄ１│八德市○○段第619地號土地   │    62.77   │中華民國│攤位棚架    │
├──┼──────────────┼──────┼────┼──────┤
│Ｄ２│八德市○○段第615地號土地   │     0.94   │桃園縣八│攤位棚架    │
│    │                            │            │德市    │            │
├──┼──────────────┼──────┼────┼──────┤
│Ｄ３│八德市○○段第614地號土地   │    20.87   │中華民國│攤位棚架    │
├──┼──────────────┼──────┼────┼──────┤
│Ｄ４│八德市○○段第607地號土地   │    99.46   │育德合資│攤位棚架    │
│    │                            │            │會社    │            │
├──┼──────────────┼──────┼────┼──────┤
│Ｄ５│八德市○○段第608-1地號土地 │    10.22   │中華民國│攤位棚架    │
├──┼──────────────┼──────┼────┼──────┤
│Ｅ１│八德市○○段第614地號土地   │     4.29   │中華民國│鐵皮屋      │
├──┼──────────────┼──────┼────┼──────┤
│Ｅ２│八德市○○段第607地號土地   │     4.38   │育德合資│鐵皮屋      │
│    │                            │            │會社    │            │
├──┴──────────────┴──────┴────┴──────┤
│                 合計佔用六百九十七點零二平方公尺                       │
└────────────────────────────────────┘
